臺灣臺中地方法院刑事判決　　　　　　　95年度易字第3655號
公　訴　人　臺灣臺中地方法院檢察署檢察官
被　　　告　乙○○
　　　　　　　　　　之17
選任辯護人　趙建興律師
被　　　告　己○○
選任辯護人　林伸全律師
上列被告等因詐欺等案件，經檢察官提起公訴（95年度偵字第74
04、14517號），本院判決如下：
    主    文
乙○○違反未經設立登記，不得以公司名義經營業務之規定，處
拘役伍拾日，如易科罰金，以銀元佰元即新臺幣玖佰元折算壹
日，減為拘役貳拾伍日，如易科罰金，以銀元佰元即新臺幣玖
佰元折算壹日。
乙○○被訴傷害部分公訴不受理；被訴詐欺取財部分無罪。
己○○無罪。
    犯罪事實
一、乙○○明知未經設立登記，不得以公司名義經營業務，其自
    民國九十二年間某日起至九十四年十一月間某日止，未經向
    主管機關設立登記，在址設於臺中市○區○○路一段三五四
    號二樓以「寶鉅科技有限公司」（以下簡稱寶鉅公司）名義
    （寶鉅公司嗣於九十四年二月、三月間搬遷至臺中市○○區
    ○○路四段六一八號五樓之七），對外經營監視錄影攝影器
    材設備之買賣業務，期間其並持寶鉅公司名片（該名片上並
    印製其姓名），與址設於臺中市○○○○街五號五樓之一之
    冠達科技有限公司（下稱冠達公司）之共同實際負責人即冠
    達公司之代表人丙○○及丙○○之夫戊○○，進貨買受監視
    錄影攝影器材等相關設備，而以寶鉅公司名義經營業務。
二、案經冠達公司訴由臺灣臺中地方法院檢察署檢察官偵查起訴
    。
    理    由
壹、有罪部分：
一、證據能力部分：檢察官、被告乙○○及其辯護人就被告乙○○違反公司法犯行之下列各項證據方法之證據能力，於本院
    準備程序時均表示無意見，且於法院調查證據時，知有刑事
    訴訟法第一百五十九條第一項不得為證據之情形，亦未於言
    詞辯論終結前聲明異議，茲審酌該等言詞陳述及書面作成時
    之情況，並無不宜作為證據之情事，依刑事訴訟法第一百五
    十九條之五之規定，自得作為證據，合先敘明。
二、前揭犯罪事實，業據被告乙○○於警詢、偵查及本院審理時
    均坦白承認，並據證人戊○○、丙○○均於本院審理時結證
    明確，復有寶鉅公司（其上印有被告乙○○之姓名）名片一
    紙、被告乙○○以寶鉅公司名義與冠達公司交易之應收帳款
    明細表十一紙、出貨單六十四紙、付款簽收簿四紙及公司基
    本資料查詢表等附卷可按，足認被告乙○○之自白確與事實
    相符。是本案事證明確，被告乙○○前揭犯行，至堪認定，
    應依法論科。
三、被告乙○○行為後，刑法業於九十四年二月二日修正公布，
    於九十五年七月一日施行，且按行為後法律有變更者，適用
    行為時之法律，但行為後之法律有利於行為人者，適用最有
    利於行為人之法律，現行刑法第二條第一項訂有明文。此條
    規定乃與刑法第一條罪刑法定主義契合，而貫徹法律禁止溯
    及既往原則，係規範行為後法律變更所生新舊法律比較適用
    之準據法，是刑法第二條本身雖經修正，但刑法第二條既屬
    適用法律之準據法，本身尚無比較新舊法之問題，應一律適
    用裁判時之現行刑法第二條規定，以決定適用之刑罰法律，
    先予敘明。又以本次刑法修正之比較新舊法，應就罪刑有關
    之共犯、未遂犯、想像競合犯、牽連犯、連續犯、結合犯，
    以及累犯加重、自首減輕暨其他法定加減原因與加減例等一
    切情形，綜其全部罪刑之結果而為比較（最高法院九十五年
    五月二十三日著有九十五年度第八次刑庭會議決議可資參照
    ）。又公司法第十九條法定刑「科或併科新臺幣十五萬元以
    下罰金」之部分，因刑法第三十三條第五款業經修正，茲比
    較修正前後之法律，所得科處最高罰金法定刑雖均屬相同，
    然修正前該罪罰金刑最低額為銀元一元，換算為新臺幣三元
    ，修正後該罪最低度罰金刑為新臺幣一千元，自以被告乙○○行為時即修正前關於科處罰金刑之法律較為有利，應依刑
    法第二條第一項前段適用修正前刑法之規定。是核被告乙○○所為，係犯公司法第十九條第一項之罪，應依同法第二項
    之規定處罰。被告乙○○係於同一營業行為繼續中，以未經
    設立登記之寶鉅公司名義經營業務，核其行為本質，屬於繼
    續犯性質之單純一罪，僅成立一罪。爰審酌被告乙○○以未
    經設立登記之公司名義進貨並對外交易，足以妨礙一般正當
    營業及交易安全，且被告乙○○為本案犯行之期間非短，再
    兼衡酌被告乙○○犯後均坦承犯行、尚知悔悟，及其先前並
    無任何刑事犯罪科刑紀錄，素行良好，有臺灣臺中地方法院
    檢察署刑案資料查註紀錄表及臺灣高等法院被告前案紀錄表
    在卷可按，暨其犯罪手段、智識程度等一切情狀，量處如主
    文所示之刑，並諭知易科罰金折算之標準，以示懲儆。另被
    告乙○○本案犯罪時間係在九十六年四月二十四日以前，合
    於中華民國九十六年罪犯減刑條例第二條第一項第三款所定
    減刑條件，應依法減輕其宣告刑二分之一，並諭知易科罰金
    之折算標準。又按刑法第四十一條第一項前段規定，於九十
    四年一月七日修正、九十五年七月一日施行前之規定為：「
    犯最重本刑為五年以下有期徒刑以下之刑之罪，而受六個月
    以下有期徒刑或拘役之宣告，因身體、教育、職業、家庭之
    關係或其他正當事由，執行顯有困難者，得以一元以上三元
    以下折算一日，易科罰金。」；又被告乙○○行為時之易科
    罰金折算標準，修正前罰金罰鍰提高標準條例第二條（現已
    刪除）規定，就其原定數額提高為一百倍折算一日，則本案
    被告乙○○行為時之易科罰金折算標準，應以銀元一百元、
    二百元、三百元折算一日，經折算為新臺幣後，應以新臺幣
    三百元、六百元、九百元折算為一日。修正施行後之規定則
    為：「犯最重本刑為五年以下有期徒刑以下之刑之罪，而受
    六個月以下有期徒刑或拘役之宣告者，得以新臺幣一千元、
    二千元或三千元折算一日，易科罰金。」比較修正前後之易
    科罰金折算標準，以被告乙○○行為時關於易科罰金之規定
    較為有利，是本案就前揭如主文所示宣告刑及減刑後之宣告
    刑部分，均應依修正前刑法第四十一條第一項前段、修正前
    罰金罰鍰提高標準條例第二條、現行法規所定貨幣單位折算
    新臺幣條例第二條，諭知易科罰金之折算標準。
貳、公訴不受理部分：
一、公訴意旨另以：被告乙○○因積欠寶鉅公司與冠達公司交易
    所生之債務新臺幣（下同）四百餘萬元，戊○○乃委由告訴
    人甲○○代為尋找被告乙○○並催討債務，嗣告訴人甲○○
    及告訴人丁○○於九十四年十一月二十九日，在臺中市南屯
    區○○○街三九六號前發現乙○○後，雙方因而拉扯，被告
    乙○○即基於傷害之犯意，傷害告訴人甲○○及丁○○，並
    致告訴人甲○○受有前頸部挫傷併皮下出血、食道挫傷等傷
    害，告訴人丁○○則受有胸壁挫傷疑肋間肌受損等傷害，因
    認被告乙○○此部分涉犯刑法第二百七十七條第一項之傷害
    罪嫌等語。
二、按告訴乃論之罪，告訴人於第一審辯論終結前得撤回其告訴
    ，又告訴經撤回者，應諭知不受理之判決，並得不經言詞辯
    論為之，刑事訴訟法第二百三十八條第一項、第三百零三條
    第三款、第三百零七條分別定有明文。經查，公訴意旨認定
    被告乙○○涉犯刑法第二百七十七條第一項之傷害罪，依同
    法第二百八十七條前段規定，須告訴乃論。惟本案告訴人甲○○、丁○○均於本院審理時就前揭傷害部分，已撤回對被
    告乙○○之告訴，業據告訴人甲○○、丁○○陳明在卷，並
    有撤回告訴聲請狀二紙附卷可按（見本院卷一第二三四、二
    七三、二七四頁）。揆諸首開說明，被告乙○○被訴前揭傷
    害罪嫌部分，爰不經言詞辯論，諭知不受理之判決。
、無罪部分：
一、又公訴意旨以：被告己○○未經向主管機關設立登記，自不
    詳時間起，與被告乙○○共同在址設於臺中市○區○○路一
    段三五四號二樓，以寶鉅公司名義對外經營監視錄影攝影器
    材設備之買賣業務，被告乙○○、己○○並自九十二年底起
    至九十四年十一月止，共同意圖自己不法之所有，並基於詐
    欺取財之概括犯意聯絡，由被告己○○提供其簽發付款人為
    臺北國際商業銀行臺中分行（帳號為00000000，起
    訴書誤載為00000000號，業經蒞庭檢察官當庭更正
    ）支票，且推由被告乙○○並持寶鉅公司名片（該名片上並
    印製有被告乙○○之姓名），向址設於臺中市○○○○街五
    號五樓之一即冠達公司之共同實際負責人即冠達公司之代表
    人丙○○及丙○○之夫戊○○，佯稱欲以寶鉅公司名義與冠
    達公司長期交易，而向冠達公司進貨買受監視錄影攝影器材
    等相關設備，並要求丙○○、戊○○同意放寬付款期限，使
    丙○○、戊○○均陷於錯誤，約定採「月結簽發兩個月期票
    」方式付款，被告乙○○、己○○即利用上開機會，先以小
    量金額進行多次交易，簽發之付款支票亦均兌現，藉以取得
    丙○○、戊○○之信任，而逐漸擴張往來交易之金額，至九
    十四年七月間止交易金額每月已達約九十萬元，嗣於九十四
    年八月間迄至同年十一月止，被告乙○○、己○○利用丙○○、戊○○疏於防範及付款期限甚長之機會，大量向冠達公
    司進貨達四百四十八萬五千一百六十四元（其中八月份為一
    百五十二萬七千九百五十元、九月份為一百三十七萬五千一
    百九十元、十月份為一百二十五萬零四百七十元、十一月份
    為一百十萬五千八百六十四元），使丙○○、戊○○均不疑
    有詐而如數給付前開貨款等值之器材，被告乙○○、己○○
    得手後，嗣因被告己○○所簽發如附表所示（編號２至７）
    之支票六紙均未兌現，丙○○、戊○○始知受騙，因認被告
    乙○○、己○○均涉犯刑法第三百三十九條第一項之詐欺取
    財罪嫌，被告己○○亦涉犯公司法第十九條第一項、第二項
    之罪嫌等語。
二、按犯罪事實應依證據認定之，無證據不得認定犯罪事實；又
    不能證明被告犯罪者，應諭知無罪之判決，刑事訴訟法第一
    百五十四條第二項、第三百零一條第一項分別定有明文。次
    按所謂認定犯罪事實之證據，係指足以認定被告確有犯罪行
    為之積極證據而言，該項證據自須適合於被告犯罪事實之認
    定，始得採為斷罪之資料；又事實之認定，應憑證據，如未
    能發現相當確實證據，或證據不足以證明，自不能以推測或
    擬制之方法，以為裁判之基礎；又認定犯罪事實所憑之證據
    ，無論係直接證據或間接證據，其為訴訟上之證明，須於通
    常一般之人均不致有所懷疑，而得確信其為真實之程度者，
    始得據為有罪之認定，倘其證明尚未達到此一程度，而有合
    理之懷疑存在，基於無罪推定之原則，即應為無罪之判決（
    最高法院二十九年上字第三一○五號、四十年臺上字第八六
    號、七十六年臺上字第四九八六號判例參照）。又按刑法第
    三百三十九條第一項、第二項詐欺罪之成立，須意圖為自己
    不法之所有，以詐術使人將本人或第三人之物交付或得財產
    上之不法利益為要件，所謂以詐術使人交付，必須被詐欺人
    因其詐術而陷於錯誤，若其所用方法，不能認為詐術，亦不
    致使人陷於錯誤，即不構成該罪（最高法院四十六年台上字
    第二六○號判例參照）。且刑法之故意，係指認識犯罪之構
    成事實，且進而決定為其行為之意思，其中決定為其行為之
    意思，皆有一定之遠因，即「動機」，通常動機與犯罪之成
    立無關，或以之為科刑時應予審酌之事項，然於特殊之犯罪
    ，若以之為主觀不法構成要件之構成要素者，如刑法分則中
    規定以「意圖」為成立要件之罪，法律既明定為犯罪構成要
    件，則動機已成犯罪內容之一部分，不得再視為一般之動機
    ，故目的犯（意圖犯）在主觀上除須具備故意之構成要件外
    ，尚須具備法定之不法意圖，否則其犯罪即無以成立（最高
    法院九十三年度臺上字第四七九八號判決意旨參照）。至於
    債務人於債之關係成立後，如有未依債之本旨履行民事債務
    之情形，在一般社會經驗上可能之原因甚多，縱令是出於惡
    意不為履行，苟無足以證明其在債之關係發生時，自始即具
    有不法所有意圖之積極證據，亦僅能令負民事債務不履行之
    責任，依刑事訴訟法第一百五十四條之規定，尚不得據此債
    信違反之客觀事態，而推定債務人原有詐欺取財或詐欺得利
    之犯意。
三、公訴人認被告乙○○、己○○涉有前開詐欺取財及被告己○○涉有前開違反公司法之罪嫌，無非係以：(一)告訴代理人林
    家進律師於偵查中之指訴；(二)證人丙○○於警詢時之證述及
    本院審理時之結證，及證人戊○○於警詢時證述、檢察官訊
    問時之結證及本院審理時之結證；(三)依卷附其上印有被告乙○○姓名之寶鉅公司名片一紙、被告乙○○與己○○之結婚
    喜帖一紙、被告乙○○以寶鉅公司名義與冠達公司交易之應
    收帳款明細表十一紙、出貨單六十四紙、付款簽收簿四紙，
    及被告己○○簽發如附表所示（編號２至７）之支票六紙、
    退票理由單一張，被告己○○在臺北國際商業銀行、永豐商
    業銀行開戶明細查詢表與帳號查詢對照表各一件、臺北國際
    商業銀行臺中分行（帳號為0000000000000號
    ）客戶歷史資料查詢明細表一件、永豐商業銀行九十六年一
    月十二日函併附被告己○○支票存款帳戶（帳號為0000
    000000000號）交易紀錄明細表一件及公司基本資
    料查詢表，可知被告乙○○、己○○為夫妻，其等二人利用
    「月結簽發兩個月期票」之延緩付款及先小額交易後大量進
    貨方式，於進貨之初幾乎無須自有資金或成本，亦即進貨變
    賣後所收款項足夠支付前三月之貨款（當月及二月期票），
    且因被告乙○○、己○○向冠達公司進貨之監視錄影攝影器
    材等貨品變現極為容易，其等二人一方面將向冠達公司進貨
    之貨物賣出，並將貨款挪為自己私人花用外，另方面用以支
    付貨款之支票則任其退票，足認被告己○○亦共同參與寶鉅
    公司業務之經營，亦足認被告乙○○、己○○均具詐欺取財
    之犯意，施用詐術而向冠達公司進貨詐騙監視錄影攝影器材
    等貨物；(四)又依卷附法務部票據信用資訊連結作業（就盈霞
    實業有限公司支票存款帳戶之退票紀錄）、第一銀行重點分
    行服務窗口一覽表、證人戊○○持有使用之中華電信股份有
    限公司00000000號電話通話明細表及本院九十五年
    六月八日九十五年度訴字第八五三號民事判決，可知被告乙○○、己○○積欠前開貨款四百四十八萬五千一百六十四元
    後，其等二人雖於九十四年十一月二十一日有與證人戊○○
    、丙○○協商債務處理事宜，及被告己○○嗣有償還其中一
    百萬元之情事，惟由被告乙○○、己○○二人於九十四年十
    一月二十一日係以業經遭拒絕往來之支票（即發票人為盈霞
    實業有限公司、付款人為第一銀行新竹分行之支票）交予證
    人戊○○、丙○○欲換回被告己○○先前所簽發未兌現之支
    票，及被告乙○○、己○○事後均避不見面，且於前開本院
    九十五年度訴字第八五三號民事事件審理期間均未到庭並經
    一造辯論判決後，被告己○○始於九十五年八月間委託他人
    償付前開一百萬元之事等情觀之，益可佐證被告乙○○、己○○前揭詐欺取財之犯行，為其所憑證據及推論之依據。
四、訊據被告乙○○固不否認其於前揭期間其有以寶鉅公司名義
    與冠達公司進貨交易，嗣於九十四年十一月十八日起如附表
    所示（編號２至７）其給付冠達公司貨款之支票六紙有退票
    而積欠冠達公司貨款之情事，惟堅詞否認前揭詐欺取財之不
    法犯行，辯稱：我並非為詐騙冠達公司之貨物而與冠達公司
    交易，我均有按期給付貨款予冠達公司，九十四年十一月是
    週轉不靈，不得已才跳票等語；其辯護人則辯護稱：乙○○
    與冠達公司之交易期間長達近二年，期間均係由乙○○以交
    付期票方式給付冠達公司貨款，總交易金額則高達一千餘萬
    元，且自九十三年二月起至九十四年十一月初止，乙○○應
    給付冠達公司之貨款期票均按時兌現，本件純屬正當之買賣
    行為，乙○○並無任何施用詐術之行為，戊○○、丙○○亦
    均非陷於錯誤而交付冠達公司之財物，且由乙○○於九十四
    年十一月十八日第一筆七十六萬三千九百元之貨款退票後，
    旋即於同月二十一日與戊○○、丙○○協調債務清償事宜，
    及嗣於九十五年八月間已將原來登記於己○○名下、其與己○○共同居住之臺中市○○區○○路四段六一八號五樓之七
    房屋之出售價款中之一百萬元償還冠達公司，益見本件係乙○○一時支付不能之債務不履行，為屬民事糾葛，與詐欺取
    財無涉等語。訊據被告己○○固不否認乙○○給付冠達公司
    貨款之支票，係以其個人名義簽發之支票，惟堅詞否認前揭
    違反公司法及詐欺取財之不法犯行，辯稱：我僅係簽發支票
    借與乙○○使用，我並未參與寶鉅公司業務之經營，亦未詐
    騙證人丙○○、戊○○所經營冠達公司之貨物等語，其辯護
    人則辯護稱：乙○○、己○○雖屬夫妻關係，然寶鉅公司係
    由乙○○獨自經營，己○○當時係另在全虹企業股份有限公
    司（下稱全虹公司）任職，且冠達公司持有己○○所簽發如
    附表所示等之支票，乃因乙○○有信用卡債信問題無法申請
    票據，己○○才會借票給乙○○使用，如附表所示支票之支
    票簿及印章均係己○○親自保管，乙○○須簽發支票使用，
    己○○始依乙○○指示之金額簽發支票交由乙○○使用，己○○並未參與經營寶鉅公司業務，亦未詐騙買受冠達公司之
    貨物，且衡諸己○○並未脫產而於九十五年八月十八日，將
    登記其名下即臺中市○○區○○路四段六一八號五樓之七房
    屋之出售價款中之一百萬元償還冠達公司，益見其無詐欺取
    財之行為等語。
五、經查：
  (一)證據能力部分：
  1.證人戊○○、丙○○分別於警詢時之證述，因證人戊○○嗣
    於檢察官訊問時業已另具結作證外，且證人戊○○、丙○○
    於本審審理時亦均另具結作證，經核其等二人於警詢時之證
    述，尚無刑事訴訟法第一百五十九條之二規定具有較可信之
    特別情況且為證明犯罪事實存否必要者，依刑事訴訟法第一
    百五十九條第一項之規定，均無證據能力，合先敘明。
  2.又告訴代理人林家進律師係於偵查中受冠達公司之委任而對
    被告乙○○、己○○指訴前揭罪嫌，告訴代理人林家進律師
    並非親自見聞被告乙○○、己○○乃至寶鉅公司與冠達公司
    間有無交易或係如何交易之人，其指訴核屬傳聞證據外，且
    其於檢察官訊問時係未經具結而為指訴，依刑事訴訴訟法第
    一百五十八條之三、第一百五十九條第一項之規定，亦無證
    據能力。
  3.次按被告以外之人於偵查中向檢察官所為陳述，除顯有不可
    信之情況者外，得為證據，同法第一百五十九條之一第二項
    定有明文。且現階段刑事訴訟法規定檢察官代表國家偵查犯
    罪、實施公訴，依法其有訊問被告、證人及鑑定人之權，證
    人、鑑定人且須具結，而實務運作時，檢察官偵查中向被告
    以外之人所取得之陳述，原則上均能遵守法律規定，不致違
    法取供，其可信度極高，職是，被告以外之人前於偵查中已
    具結而為證述，除反對該項供述得具有證據能力之一方，已
    釋明「顯有不可信之情況」之理由外，不宜以該證人未能於
    審判中接受他造之反對詰問為由，即遽指該證人於偵查中之
    陳述不具證據能力。則證人戊○○於九十五年八月二十二日
    檢察官訊問時係經具結而為證述，且依當時訊問筆錄作成之
    情況並無顯不可信之情事，證人戊○○此部分證言，自具有
    證據能力。
  4.除前述（即第(1)至(3)點）證據能力之說明外，檢察官、被告
    乙○○、己○○及其等二人之辯護人對於下列其餘證據方法
    之證據能力，於本院準備程序時均表示無意見，且於法院調
    查證據時，知有刑事訴訟法第一百五十九條第一項不得為證
    據之情形，亦未於言詞辯論終結前聲明異議，茲審酌該等言
    詞陳述及書面作成時之情況，並無不宜作為證據之情事，依
    刑事訴訟法第一百五十九條之五之規定，自得作為證據，併
    予敘明。
  (二)證人戊○○偵查中於九十五年八月二十二日檢察官訊問時雖
    證稱：乙○○與己○○都曾向冠達公司進貨；己○○有常常
    至我公司去接洽業務等語。證人戊○○嗣於本院審理時雖亦
    證稱：乙○○說寶鉅公司只有乙○○及己○○二個員工，己○○負責會計帳務；寶鉅公司原來係設在己○○所任職的全
    虹公司樓上即臺中市○區○○路一段三五四號二樓，己○○
    在全虹公司任職期間會就寶鉅公司的帳務與我聯繫，己○○
    自全虹公司離職後，寶鉅公司於九十四年二月、三月間就搬
    到乙○○、己○○之臺中市○○區○○路四段六一八號五樓
    之七住處，寶鉅公司搬到乙○○、己○○該河南路住處後，
    己○○除了與我聯繫寶鉅公司的帳務問題外，並會與我聯絡
    寶鉅公司進貨的事情，乙○○在外地時，己○○曾打電話要
    我送貨到該河南路住處；因為支票是己○○簽發的，有時單
    價金額或數量不對，己○○會與我聯繫等語（見本院卷二第
    十八至二三頁）。惟證人戊○○於本院審理時亦同時結證：
    我在警詢時所說是乙○○在經營寶鉅公司是實在；是乙○○
    拿支票到冠達公司並拿簽收簿給我或丙○○簽收；寶鉅公司
    的點貨、卸貨、清點貨物都是乙○○在處理；我忘了己○○
    是進什麼貨等語（見本院卷二第十九、二一、二二頁），並
    參以卷附前揭寶鉅公司向冠達公司進貨交易之出貨單六十四
    紙、收帳款明細表十一紙及付款簽收簿四紙，除無一顯示被
    告己○○有參與其中之情事外，亦足認冠達公司交予寶鉅公
    司之貨物均係由被告乙○○一人所簽收，則證人戊○○前揭
    不利被告己○○證言之憑信性，已至有可疑，非可輕信。況
    寶鉅公司原來址設於臺中市○區○○路一段三五四號二樓，
    嗣寶鉅公司雖搬遷至被告乙○○、己○○共同居住之住處即
    臺中市○○區○○路四段六一八號號五樓之七，惟被告己○○均未曾參與經營寶鉅公司業務，寶鉅公司之業務、帳務均
    係被告乙○○一人獨自處理等情，除據被告乙○○以證人身
    分於本院審理時結證在卷外（見本院卷二第三五至三八頁）
    ，且觀諸證人丙○○於本院審理時亦結證：冠達公司與寶鉅
    公司生意往來時，己○○是在通訊公司上班；寶鉅公司通常
    都是乙○○出面來拿貨；乙○○說寶鉅公司只有乙○○一個
    員工；乙○○的家與寶鉅公司的地址是一樣的，我有去過寶
    鉅公司，一次是乙○○、己○○搬新家，一次是己○○生小
    孩；己○○有去過冠達公司，是一般的拜訪、聊天，業務上
    的往來都是乙○○；己○○有無在寶鉅公司上班我不清楚；
    寶鉅公司給付冠達公司貨款之方式，是以己○○的名義簽發
    支票，由乙○○將支票交給我本人，乙○○拿支票給我時說
    是要付貨款，沒有說其他的事情，冠達公司出貨都是乙○○
    到冠達公司拿貨，如果乙○○很趕，才會送貨到寶鉅公司，
    送貨的人通常是我與戊○○一起去送貨或是戊○○自己去送
    貨；我與戊○○一起送貨到寶鉅公司，是把貨交給乙○○，
    也是由乙○○簽收貨物；如果是戊○○自己單獨去送貨，都
    是乙○○聯絡要送貨到寶鉅公司，我知道戊○○也是將貨交
    給乙○○，因為簽收單上面是乙○○的名字等語明確（見本
    院卷二第二四、二五頁），顯與證人戊○○前揭不利被告己○○之證言互為岐異，反與證人乙○○前揭證述情節大致相
    符，則證人乙○○、丙○○前揭有利被告己○○之證言，堪
    以憑採。由此益見倘僅依公訴人所舉前揭證據，亦即：倘僅
    以被告乙○○與己○○間係夫妻關係、寶鉅公司嗣有搬遷至
    被告乙○○與己○○共同居住住處之事實、被告己○○對於
    其夫即被告乙○○以寶鉅公司名義經營業務乙節知情，乃至
    被告乙○○以被告己○○個人名義所簽發之支票交予證人戊○○或丙○○之事實，逕予推認被告己○○亦有實際參與經
    營寶鉅公司業務，並遽為不利被告己○○之認定，顯仍有相
    當程度之合理懷疑存在，亦屬速斷。此外，再佐以：1.冠達
    公司（法定代理人即證人丙○○）以原告身分對被告乙○○
    、己○○提起本院九十五年度訴字第八五三號之民事訴訟，
    亦係主張被告乙○○一人以寶鉅公司名義向冠達公司進貨之
    事實，此觀卷附本院九十五年六月八日之九十五年度訴字第
    八五三號民事判決內容甚明（見本院卷二第一五二、一五三
    頁），且證人丙○○復於本院審理時明確結證：冠達公司所
    提前開九十五年度訴字第八五三號民事訴訟中主張係由乙○○經營寶鉅公司乙節是實在的等語（見本院卷二第二七頁）
    ；2.觀諸卷附證人丙○○以冠達公司代表人身分於九十五年
    七月二十六日與被告己○○簽立之協議書（見本院卷一第一
    一九頁），可知證人丙○○亦以被告己○○僅係票款債務人
    而與之協商債務處理事宜，且證人丙○○確有與被告己○○
    簽立前開協議書乙節，亦據證人丙○○於本院審理時結證屬
    實（見本院卷二第十五頁），則寶鉅公司應僅被告乙○○一
    人獨自經營其業務，被告己○○並未共同參與經營寶鉅公司
    之業務，實堪認定。
  (三)觀諸卷附寶鉅公司與冠達公司交易紀錄一覽表一紙、付款簽
    收簿四紙（見九十五年度偵字第七四○四號偵查卷一一六至
    一二○頁），及被告己○○在臺北國際商業銀行開戶明細查
    詢表、帳號查詢對照表及臺北國際商業銀行臺中分行（帳號
    為0000000000000號）客戶歷史資料查詢明細
    表各一件（見本院卷二第一一六至一二二頁），可知被告乙○○所經營之寶鉅公司自九十三年二月起至九十四年十一月
    間，每月均有與冠達公司進貨交易，交易期間長達近二年、
    交易總金額則高達一千一百六十五萬九千零五十五元，期間
    之每月交易金額分別為：九十三年二月為十四萬三千五百五
    十五元、九十三年三月為二十三萬二千元、九十三年四月為
    二十一萬一千二百元、九十三年五月為八萬零八百元、九十
    三年六月為二十一萬五千元、九十三年七月為三十八萬六千
    八百元、九十三年八月為四十三萬五千四百元、九十三年九
    月為五十萬六千二百元、九十三年十月為四十萬元、九十三
    年十一月為三十八萬九千四百元、九十三年十二月為二十一
    萬五千四百元、九十四年一月為五十九萬三千四百元、九十
    四年二月為四十二萬零六百元、九十四年三月為四十三萬五
    千八百元、九十四年四月為七十一萬九千元、九十四年五月
    為七十八萬七千六百元、九十六年六月為六十三萬六千元、
    九十四年七月為九十四萬五千四百元、九十四年八月為一百
    十七萬九千六百元、九十四年九月為八十一萬八千元、九十
    四年十月為一百十四萬四千元、九十四年十一月為七十六萬
    三千九百元，交易總金額為一千一百六十五萬九千零五十五
    元，期間被告乙○○並均以被告己○○簽發（付款人均為臺
    北國際商業銀行臺中分行、帳號為00000000000
    00號；遠期發票日）之支票持之交付冠達公司作為給付貨
    款之方式。且前揭寶鉅公司與冠達公司間交易紀錄之資料為
    屬正確，被告乙○○於九十四年十一月十八日是跳第一張票
    後，被告乙○○於九十四年十一月二十一日係欲主動清償債
    務並偕同被告己○○與證人戊○○、丙○○共同協調債務處
    理之事宜等情，業據證人戊○○、丙○○均於本院審理時結
    證明確（見本院卷二第七、八、十、十四頁），堪認屬實。
    從而，依前揭被告乙○○所經營之寶鉅公司與冠達公司間之
    每月交易金額、給付貨款方式、交易總金額、給付兌現貨款
    等情以觀，顯見僅九十三年二月、九十三年五月之交易金額
    未達二十萬元外，其餘九十三年迄九十四年七月止之每月交
    易金額均自二十餘萬元至九十餘萬元不等，且在交易總金額
    高達一千一百六十五萬九千零五十五元中，被告乙○○於九
    十三年二月迄九十四年七月此段期間所給付冠達公司之貨款
    期票均按期兌現，又九十四年八月之貨款期票總額一百十七
    萬九千六百元中，係如附表編號２之貨款期票即七十六萬三
    千九百元未予兌現、其餘當月貨款亦已兌現，亦即被告乙○○先前已給付兌現之貨款期票總額高達七百十餘萬元，與如
    附表所示（編號２至７）退票之貨款期票六紙乃至如附表所
    示（編號８）尚未簽發支票之貨款總額即四百四十餘萬元相
    較，亦逾約二百七十萬元之金額，被告乙○○於前揭與冠達
    公司交易期間中，自冠達公司進貨後倘未正常經營其買賣監
    視錄影攝影器材等相關設備之業務，實無於前揭長期交易期
    間中均按期給付貨款期票金額高達七百十餘萬元之可能。於
    此情形，倘謂被告乙○○乃至己○○二人係以少數金額交易
    取得證人戊○○、丙○○之信任，並以簽發遠期貨款期票方
    式以求大量進貨並延緩付款之詐術方式，嗣再任令貨款期票
    退票進而達到詐騙冠達公司貨物之目的，顯與事實不符，公
    訴人前揭不利被告乙○○、己○○之主張及其推論，難以憑
    採。
  (四)況被告乙○○、己○○於九十四年二月、三月間即搬至臺中
    市○○區○○路四段六一八號五樓之七居住，嗣被告乙○○
    於九十四年十一月十八日即如附表所示（編號２）之支票退
    票後，旋即於九十四年十一月二十一日係欲主動清償債務並
    偕同被告己○○與證人戊○○、丙○○共同協調債務處理之
    事宜，已如前述。再參諸被告己○○嗣於九十五年七月二十
    六日偕同不動產公司人員，與冠達公司之代表人即證人丙○○簽立協議書，約定將以出售登記於被告己○○名下之臺中
    市○○區○○路四段六一八號五樓之七房屋及其坐落基地價
    款中之一百萬元償還冠達公司，且被告己○○於九十五年八
    月十八日亦有依約委由僑馥經理股份有限公司匯款前開出售
    房地價款中之一百萬元予冠達公司等情，有協議書（見本院
    卷一第一一九頁）、匯款委託書（見九十五年度偵字第七四
    ○四號偵查卷一二二頁）各一件附卷可按，並經證人丙○○
    於本院審理時結證屬實（見本院卷二第十五頁）。則被告乙○○、己○○倘果真欲詐騙冠達公司之前揭貨物始冠達公司
    交易進貨，實無未予脫產並出售其等二人共同居住前開房地
    中之部分價款償還冠達公司之可能。綜參前揭被告乙○○於
    九十四年十一月十八日貨款期票退票前與冠達公司交易之過
    程，及九十四年十一月十八日貨款期票退票後，被告乙○○
    、己○○與冠達公司之共同實際負責人即證人戊○○、丙○○協商債務處理及償還債務之過程，除堪認被告乙○○、己○○與冠達公司間之前開貨款、票款糾紛，為屬債務不履行
    之民事糾葛外，顯亦無從推認被告乙○○乃至被告己○○係
    具不法所有之意圖，而向冠達公司進貨買受前開貨物，甚為
    明確，自無從逕為不利被告乙○○、己○○之認定。
  (五)至於被告乙○○、己○○於九十四年十一月二十一日與證人
    戊○○、丙○○協商債務處理事宜時，被告乙○○交付予證
    人戊○○之支票（即發票人為盈霞實業有限公司、付款人為
    第一銀行新竹分行之支票）係屬遭拒絕往來之支票，固據證
    人戊○○、丙○○於本院審理時結證在卷，並有法務部票據
    信用資訊連結作業（就盈霞實業有限公司支票存款帳戶之退
    票紀錄）、第一銀行重點分行服務窗口一覽表、證人戊○○
    持有使用之中華電信股份有限公司00000000號電話
    通話明細表附卷可按，惟此部分至多僅能作為認定被告乙○○、己○○事後履行債務時，其等二人是否有惡意不為履行
    債務之憑據，自無從依此反證被告乙○○向冠達公司進貨交
    易時或被告己○○簽發支票時即：債之關係發生時，被告乙○○、己○○自始即具有不法所有意圖，亦甚明灼。
六、綜上所述，依公訴人所舉之證據方法及卷內證據，尚不足為
    被告己○○有共同參與經營未經設立登記之寶鉅公司業務及
    被告乙○○、己○○有詐欺取財之有罪積極證明。此外，復
    查無其他積極充分之證據，足資證明被告己○○確有公訴人
    所指前揭違反公司法之犯行及被告乙○○、己○○確有公訴
    人所指前揭詐欺取財之犯行。被告乙○○、己○○與冠達公
    司間之前開貨款、票款糾紛，核屬債務不履行之民事糾葛。
    揆諸首揭法條及判例意旨，不能證明被告乙○○、己○○犯
    罪，此部分自均應為被告乙○○、己○○無罪之諭知。
肆、至於本案被告甲○○、丁○○、戊○○均被訴於九十四年十
    一月二十九日，在臺中市南屯區○○○街三九六號前，共同
    對被告乙○○所為之刑法第三百零四條第一項強制罪嫌及刑
    法第二百七十七條第一項之傷害罪嫌部分，業經本院另行審
    結，附此敘明。
據上論斷，應依刑事訴訟法第二百九十九條第一項前段、第三百
零一條第一項、第三百零三條第三款、第三百零七條，公司法第
十九條第二項，刑法第十一條前段、第二條第一項前段、（修正
前）第三十三條第五款、（修正前）第四十一條第一項前段，（
修正前）罰金罰鍰提高標準條例第二條，現行法規所定貨幣單位
折算新臺幣條例第二條，中華民國九十六年罪犯減刑條例第二條
第一項第三款、第七條，判決如主文。
中　　華　　民　　國　　96　　年　　10　　月　　19　　日
                  刑事第九庭    審判長法  官　周瑞芬
                                      法  官　莊秋燕
                                      法  官　何世全
附表：支票及貨款明細表
┌──┬─────────┬─────┬────┬───┬─────┬───┬────┐
│編號│   付款人         │金額（單位│發票日  │發票人│ 票號     │備註1 │備註2   │
│    │                  │：新臺幣）│（民國）│      │          │      │        │
├──┼─────────┼─────┼────┼───┼─────┼───┼────┤
│ 1  │臺北國際商業銀行臺│          │        │己○○│          │有兌現│94年8月 │
│    │中分行（帳號為八一│          │        │      │          │      │貨款支票│
│    │000000000│          │        │      │          │      │        │
│    │○號）            │          │        │      │          │      │        │
├──┼─────────┼─────┼────┼───┼─────┼───┤        │
│ 2  │同上              │七十六萬三│94年11月│己○○│QG0000000 │已退票│        │
│    │                  │千九百元  │18日    │      │          │      │        │
├──┼─────────┼─────┼────┼───┼─────┼───┼────┤
│ 3  │同上              │六十八萬二│94年12月│己○○│QG0000000 │已退票│94年9月 │
│    │                  │千五百元  │8日     │      │          │      │貨款支票│
├──┼─────────┼─────┼────┼───┼─────┼───┤        │
│ 4  │同上              │六十八萬二│94年12月│己○○│QG0000000 │已退票│        │
│    │                  │千五百元  │18日    │      │          │      │        │
├──┼─────────┼─────┼────┼───┼─────┼───┼────┤
│ 5  │同上              │四十一萬六│95年1月4│己○○│QG0000000 │已退票│94年10月│
│    │                  │千八百元  │日      │      │          │      │貨款支票│
├──┼─────────┼─────┼────┼───┼─────┼───┤        │
│ 6  │同上              │四十一萬六│95年1月8│己○○│QG0000000 │已退票│        │
│    │                  │千八百元  │日      │      │          │      │        │
├──┼─────────┼─────┼────┼───┼─────┼───┤        │
│ 7  │同上              │四十一萬六│95年1月 │己○○│QG0000000 │已退票│        │
│    │                  │千八百元  │18日    │      │          │      │        │
├──┼─────────┼─────┼────┼───┼─────┼───┼────┤
│ 8  │                  │一百一十萬│        │      │          │      │94年11月│
│    │                  │五千八百六│        │      │          │      │貨款未簽│
│    │                  │十四元    │        │      │          │      │支票    │
├──┴─────────┼─────┼────┼───┼─────┼───┼────┤
│       合計             │四百四十八│        │      │          │      │        │
│                        │萬五千一百│        │      │          │      │        │
│                        │六十四元  │        │      │          │      │        │
└────────────┴─────┴────┴───┴─────┴───┴────┘
上正本證明與原本無異。
如不服本判決，應於收送達後十日內向本院提出上訴書狀（應敘
述具體理由並附繕本）。
上訴書狀如未敘述理由，應於上訴期間屆滿後二十日內補提理由
書於本院。
                                      書記官　童洪芳美
中　　華　　民　　國　　96　　年　　10　　月　　19　　日
附錄論罪科刑法條：
公司法第十九條
未經設立登記，不得以公司名義經營業務或為其他法律行為。
違反前項規定者，行為人處一年以下有期徒刑、拘役或科或併科
新臺幣十五萬元以下罰金，並自負民事責任；行為人有二人以上
者，連帶負民事責任，並由主管機關禁止其使用公司名稱。
